臺灣臺北地方法院民事判決
110年度小上字第26號
上  訴  人  厚峰投資股份有限公司

法定代理人  葉石成  
訴訟代理人  葉俊彬  
被  上訴人  黃志華  
上列當事人間請求侵權行為損害賠償（交通）事件，上訴人對於
民國109年12月14日本院臺北簡易庭109年度北小字第2825號小額
民事判決提起上訴，本院於110年11月10日言詞辯論終結，判決
如下：
    主      文
上訴駁回。
第二審訴訟費用新臺幣壹仟伍佰元由上訴人負擔。 
    事實及理由
壹、程序部分：
　　按對於小額程序之第一審裁判上訴，非以其違背法令為理由
    ，不得為之。其上訴狀應記載上訴理由，表明下列各款事項
    ：㈠原判決所違背之法令及其具體內容；㈡依訴訟資料可認為
    原判決有違背法令之具體事實，民事訴訟法第436條之24第2
    項、第436條之25分別定有明文。且依同法第436條之32第2
    項準用第468條規定，判決不適用法規或適用不當者，為違
    背法令，而判決有同法第469條所列各款情形之一者，為當
    然違背法令。是當事人對於小額程序第一審判決提起上訴，
    如依民事訴訟法第468條規定，以小額程序第一審判決有不
    適用法規或適用法規不當為理由時，其上訴狀或理由書應有
    具體之指摘，並揭示該法規之條項或其內容，若係成文法以
    外之法則，應揭示該法則之旨趣，倘為司法院解釋或最高法
    院之判例，則應揭示該判解之字號或其內容；如以民事訴訟
    法第469條所列各款情形為理由時，其上訴狀或理由書，應
    揭示合於該條款之事實。經查，本件上訴人形式上業已具體
    指摘原審判決違反經驗法則、道路交通安全規則（下稱道交
    規則）第97條第2項規定等情，上訴人提起本件上訴，已符
    合民事訴訟法第436條之24第2項規定，其提起上訴，即屬合
    法。
貳、實體部分：
一、上訴人主張：被上訴人於民國108年11月28日18時25分許，
    駕駛車號000-0000號自用小客車（下稱肇事車輛），於臺北
    市基隆路與辛亥路口處，因變換車道自左後方撞及上訴人所
    有、由上訴人訴訟代理人甲○○所駕駛之車牌號碼000-0000號
    自用小客車（下稱系爭車輛）而肇事，致系爭車輛毀損（下
    稱系爭事故），上訴人為此支出修復系爭車輛之費用新臺幣
    （下同）46,306元（含零件費用31,830元、工資費用14,476
    元），扣除零件折舊後之金額為24,422元。原審審酌甲○○與
    被上訴人之過失比例，認伊應負擔5成過失責任，惟依臺北
    市政府警察局道路交通事故照片黏貼紀錄表可知，肇事車輛
    為右前車頭受損而非右側身全部，復比對系爭車輛為左前門
    後方5分之1部分受損，而非左後門全部，足證系爭事故乃因
    被上訴人欲向右變換至伊所在之直行車道所致，此亦與臺北
    市政府警察局交通事故初步分析研判表記載「肇事原因為被
    上訴人向右變換行向未注意其他車輛」等語相符；且被上訴
    人已於原審答辯書狀自承，其駕駛肇事車輛行經事故路段由
    內線轉右外線車道，於變換車道時已打右轉方向燈，原審竟
    曲解被上訴人於系爭事故發生時之駕駛行為態樣，認定其並
    非處於變換車道，而係與系爭車輛處於平行前進之狀態，有
    違經驗法則。又系爭事故發生，乃因肇事車輛欲向右併入基
    隆路平面第1車道，系爭車輛沿該車道往前續行所致，是本
    件應適用道交規則第97條第2項規定，原審竟認應適用道交
    規則第94條第3項前段規定，而為伊不利之認定，顯有適用
    法律之錯誤，爰依法提起上訴，並上訴聲明：㈠原判決不利
    上訴人之部分廢棄；㈡上開廢棄部分，被上訴人應再給付上
    訴人12,406元，及自起訴狀繕本送達翌日起至清償日止，按
    年息5%計算之利息（上訴人誤載為上開廢棄部分，被上訴人
    在第一審之訴駁回）。
三、被上訴人則以：原審參酌臺北市車輛行車事故鑑定覆議會覆
    議意見書，並佐以行車紀錄器錄影內容做成裁判，並無違誤
    。上訴人以初判表主張其無肇事責任，並未舉證等語資為抗
    辯。並為上訴答辯聲明：上訴駁回（被上訴人就原審判其敗
    訴部分未聲明，非本院審理範圍）。
三、上訴人主張兩造於上開時地發生系爭事故，被上訴人駕駛之
    肇事車輛撞及上訴人所有之系爭車輛，致系爭車輛受損，經
    上訴人花費46,306元修復之事實，業據提出道路交通事故當
    事人登記聯單、道路交通事故現場圖、交通事故初步分析研
    判表、車損照片、駕駛執照、行車執照、統一發票、估價單
    等件影本為證（見原審第15至23頁），並經原審依職權調閱
    臺北市政府警察局交通警察大隊函送本件車禍肇事案相關資
    料在卷可稽（見原審第39至57頁）。被上訴人對上開事實亦
    不爭執，是上訴人所為上開主張，足堪信為真實。
四、按因故意或過失，不法侵害他人之權利者，負損害賠償責任
    。違反保護他人之法律，致生損害於他人者，負賠償責任。
    但能證明其行為無過失者，不在此限。汽車、機車或其他非
    依軌道行駛之動力車輛，在使用中加損害於他人者，駕駛人
    應賠償因此所生之損害。但於防止損害之發生，已盡相當之
    注意者，不在此限，民法第184條第1項前段、第2項、第191
    條之2分別定有明文。次按汽車行駛時，駕駛人應注意車前
    狀況及兩車並行之間隔，並隨時採取必要之安全措施，道路
    交通安全規則第94條第3項定有明文。經查：
　㈠原審勘驗被上訴人所提出事發當時其車輛之行車紀錄錄影光
    碟，顯示系爭事故發生前，被上訴人所駕駛之肇事車輛沿基
    隆高架道南向北下辛亥路匝道行駛，上訴人所駕駛之系爭車
    輛沿基隆路南向北平面第1車道行駛，兩車皆係直行車，分
    別行駛於基隆路南向北平面第1車道左右兩側，事故前肇事
    車輛原先行駛於系爭車輛左前方，兩車於車陣中緩慢前進，
    嗣因車道寬度縮減，兩車之間隔持續縮減，雙方當時係併行
    欲進入寬度縮減之下游車道，致發生系爭事故，有勘驗筆錄
    在卷可稽（見原審卷第191頁），足見被上訴人及甲○○二人
    駕車時顯均違反道交規則第94條第3項規定未注意與對方保
    持行車安全間隔而有過失，且臺北市車輛行車事故鑑定會鑑
    定意見書及覆議意見書亦均認定被上訴人「未保持行車安全
    間隔」及甲○○「未保持行車安全間隔」均同為肇事原因，有
    其意見書在卷可稽（見原審卷第117至119頁、第179至181頁
    ）。
　㈡上訴人雖主張被上訴人駕車有跨越槽化線，違反道路交通管
    理處罰條例第48條第1項第2款之規定，且被上訴人於答辯狀
    自承當時變換車道有打右轉方向燈，再參酌車損結果及臺北
    市政府警察局交通警察大隊道路交通事故初步分析研判表，
    顯見被上訴人於變換車道時未讓連貫直行之系爭車輛先行並
    強行插隊，有違道路交通管理處罰條例第45條第1項第5款及
    道交規則第97條第2項規定等語，惟依上開行車紀錄器畫面
    可知，被上訴人當時係駕車行駛於基隆路南向北平面第1車
    道左側，雖其於畫面時間18:28:44-52許間有行駛至槽化線
    上方位置，然並未跨越槽化線至隔壁車道而仍持續直行，嗣
    因車道路寬縮減而緩慢向右偏朝基隆路南向北平面第1車道
    左側行駛，並無變換車道，是被上訴人上開答辯狀中雖稱當
    時變換車道有打右轉方向燈等語，然依其行車動向可知其真
    意應係指因當時前方車道縮減，其欲右偏直行進入前方寬度
    縮減之車道認其屬變換車道應打方向燈，並非實際有前揭規
    定所指之變換車道行為，至上訴人所舉之臺北市政府警察局
    交通警察大隊道路交通事故初步分析研判表雖記載肇事車輛
    向右變換行向未注意其他車輛，系爭車輛未發現肇事因素（
    見原審卷第42頁），然此僅為警察機關之初步分析研判，上
    訴人以此而謂本件肇事原因係被上訴人向右變換車道所致，
    尚非有據，是以上訴人主張被上訴人有前揭違規行為，尚非
    可採。
　㈢綜上，肇事車輛與系爭車輛既均係併行欲進入寬度縮減之下
    游車道，均疏於注意，未與對方保持行車安全間隔，致發生
    碰撞，被上訴人與甲○○對系爭事故之發生均有過失，上訴意
    旨仍執詞稱原審判決認肇事車輛與系爭車輛均係平行前進之
    直行車有違經驗法則，及原審判決就系爭事故適用道交規則
    第94條第3項規定之判斷，有違背法令之虞云云，尚難憑採
    。惟被上訴人既有違反道路交通安全規則第94條第3項規定
    之行車疏失，致系爭車輛受損，依上開規定，被上訴人自應
    就上訴人所受之損害負侵權行為損害賠償責任。
五、又按負損害賠償責任者，除法律另有規定或契約另有訂定外
    ，應回復他方損害發生前之原狀，債權人亦得請求支付回復
    原狀所必要之費用，以代回復原狀，民法第191條之2、第21
    3條第1項、第3項分別定有明文。再按物被毀損時，被害人
    除得依民法第196條請求賠償外，並不排除民法第213條至第
    215條之適用。再者，依民法第196條請求賠償物被毀損所減
    少之價額，得以修復費用為估定之標準，但以必要者為限（
    例如︰修理材料以新品換舊品，應予折舊），此有最高法院7
    7年度第9次民事庭會議決議可資參照。查系爭車輛於106年4
    月出廠，其修復費用共計46,306元，其中工資14,476元、零
    件31,830元，有上訴人提出之行車執照、統一發票及估價單
    為證(見原審卷第21至23頁)，且為被上訴人所不爭執。而關
    於更新零件部分之請求，應以扣除按汽車使用年限計算折舊
    後之費用為限。參酌營利事業所得稅查核準則第95條第6款
    規定，固定資產提列折舊採用定率遞減法者，以1年為計算
    單位，其使用期間未滿1年者，按實際使用之月數相當於全
    年之比例計算之，不滿1月者，以月計。系爭車輛自出廠至
    本件事故發生日即108年11月28日止之使用年數為2年8月，
    依行政院公佈之固定資產耐用年數表及固定資產折舊率表，
    自小客車耐用年數為5年，依定率遞減法每年應折舊千分之3
    69，則系爭車輛之修復費用，其中零件費用部分扣除原審判
    決附表所示之零件折舊金額後為9,556元（31,830-11,745-7
    ,411-3,118），加上工資14,476元，共計24,032元（9,556 
    +14,476），故上訴人請求系爭車輛所支出之修復費用以24,
    032元為必要。
六、末按損害之發生或擴大，被害人與有過失者，法院得減輕賠
    償金額，或免除之；前2項之規定，於被害人之代理人或使
    用人與有過失者，準用之，民法第217條第1項、第3項分別
    定有明文。查被上訴人就此次車禍之發生雖有前述之過失，
    然上訴人之使用人甲○○亦有過失，均業如前述，自有過失相
    抵法則之適用。本院權衡雙方違規情節、過失之輕重並參酌
    臺北市車輛行車事故鑑定會之鑑定意見書及覆議意見書，認
    被上訴人過失比例為50％，上訴人應承擔過失比例為50％，而
    系爭車輛之修復費用，扣除零件之折舊金額後加上工資，再
    扣除被上訴人應承擔之過失比例50％，被上訴人應負擔之賠
    償金額為12,016元。
七、綜上所述，原審判決被上訴人應給付上訴人12,016元，及自
    起訴狀繕本送達被上訴人之翌日即109年4月17日起至清償日
    止，按年息百分之5計算之利息，並無不合。上訴意旨指摘
    原判決違法，求予廢棄改判，為無理由，自應駁回其上訴。
八、本件事證已臻明確，兩造其餘攻擊防禦方法及所提證據，經
    本院斟酌後，認均不足以影響本判決之結果，自無逐一詳予
    論駁之必要。
九、本件第二審裁判費為1,500元，應由上訴人負擔，爰確定如
    主文第2項所載。
十、據上論結，本件上訴為無理由，爰依民事訴訟法第436條之3
    2第2項、第449條第1項、第78條、第436條之32第1項、第43
    6條之19，判決如主文。
中　　華　　民　　國　　110 　年　　11　　月　　24　　日
                  民事第八庭    審判長法  官  鄭佾瑩
                                      法  官  陳宣每
                                      法  官  王秀慧
以上正本係照原本作成。
本判決不得上訴。 　　
中　　華　　民　　國　　110 　年　　11　　月　　24　　日
                                      書記官  何明芝